【裁判字號】    90,易緝,37
【裁判日期】    900424
【裁判案由】    詐欺
【裁判全文】
臺灣板橋地方法院刑事判決                            九十年度易緝字第三七號
    公  訴  人  臺灣板橋地方法院檢察署檢察官
    被      告  乙○○
右列被告因詐欺案件，經檢察官提起公訴（八十二年度偵字第一五０五八號），本院
判決如左：
    主  文
乙○○無罪。
    理  由
一、公訴意旨略以：被告乙○○明知無支付能力，竟意圖為自己不法之所有，於民國
    八十一年七月間，向告訴人甲○○○銀行股份有限公司台北分行（以下稱：花旗
    銀行台北分行）佯稱其有償還能力，而領得花旗銀行台北分行所發行之ＶＩＳＡ
    信用卡，每月之消費額度為新台幣（下同）六萬元。詎乙○○自八十一年七月二
    十日起，至八十二年一月十二日止，連續持上述信用卡至花旗銀行台北分行之特
    約商店消費，共計消費十八萬七千零八十三元，迄今分文未付，且逃匿他方，花
    旗銀行台北分行始知受騙，因認被告涉有刑法第三百三十九條第一項之詐欺取財
    罪嫌云云。
二、訊據被告乙○○堅詞否認有詐欺之意圖，辯稱：伊原在銘和工業股份有限公司擔
    任管理員，因花旗銀行台北分行之業務員表示可分期付款，才同意申請等語。
三、按犯罪事實應依證據認定之，無證據不得推定其犯罪事實；又不能證明被告犯罪
    者，應諭知被告無罪之判決，刑事訴訟法第一百五十四條、第三百零一條第一項
    前段分別定有明文。又認定不利於被告之事實，須依積極證據，苟積極證據不足
    為不利於被告事實之認定時，即應為有利於被告之認定，更不必有何有利之證據
    ；最高法院三十年上字第八一六號判例意旨可資參照。又刑法第三百三十九條第
    一項詐欺罪之成立，以意圖為自己或第三人不法所有，以詐術使人將本人或第三
    人之物交付為要件。所謂以詐術使人交付，必須被詐欺人因其詐術而陷於錯誤，
    若其所用方法，不能認為詐術，亦不致使人陷於錯誤，即不構成該罪。亦有最高
    法院四十六年度台上字第二六０號判例意旨可資參照。
四、經查，本件被告向告訴人花旗銀行台北分行申請信用卡時，告訴人曾根據被告當
    時之工作性質、工作期間及薪資等情形徵信後，核發信用卡予被告等情，已據告
    訴人之代理人吳振能於本院調查時陳述明確（見本院八十三年度易字第一八八號
    卷第十六頁背頁），且告訴人之代理人崔蒨如於本院調查時亦陳稱：「（當時被
    告的月薪為一萬八千元，為何會給他信用卡的額度為六萬元？）因為當時最低信
    用額度為六萬元」等語（見本院卷九十年三月十五日訊問筆錄），則被告既係依
    正常程序向告訴人申請信用卡，且告訴人係依據被告當時之工作性質、工作期間
    及薪資等情形審核、徵信後，核發信用卡予被告，並給予六萬元之消費額度，尚
    難謂被告於申請信用卡時有對告訴人如何施用詐術之行為可言。次查，被告自八
    十一年八月份起之帳單雖未完全繳清前一月份之消費金額，惟因其自八十一年八
    月份起至同年十一月份止之帳單均有繳交各該期應繳之最低金額，故告訴人讓被
    告繼續使用信用卡消費之事實，亦據告訴人之代理人崔蒨如於本院調查時陳述無
    訛（見本院卷九十年三月十五日訊問筆錄），並有八十一年八月份起至同年十一
    月份止之帳單影本四紙附卷可稽，告訴人既因被告有按期繳納該期之最低金額而
    任令被告繼續使用信用卡消費，則被告至八十二年一月十二日止，消費累積未付
    之款項共十八萬七千零八十三元之風險自應由告訴人自行承擔，而不應將告訴人
    此一控管不良之風險轉嫁由被告承擔，而因此即認被告於消費時有施用詐術之犯
    意。從而，本件係純屬債務不履行之民事紛爭，應另循民事訴訟程序解決。此外
    復查無其他積極證據足資證明被告乙○○有何公訴人所指之詐欺犯行，其犯罪要
    屬不能證明，揆諸右開說明，爰為被告乙○○無罪之諭知。
據上論斷，應依刑事訴訟法第三百零一條第一項，判決如主文。
本案經檢察官高智美到庭執行職務
中      華      民      國      九十    年      四      月    二十四    日
                                    臺灣板橋地方法院刑事第四庭
                                        法  官  高  明  德
右正本證明與原本無異。
如不服本判決，應於判決送達後十日內，向本院提出上訴狀。
                                        書記官  高  玉  彬
中      華      民      國      九十    年      四      月    二十四    日


司法院資訊處製作；財團法人民間司法改革基金會備份。
